【裁判字號】    89,交簡上,16
【裁判日期】    890614
【裁判案由】    過失傷害
【裁判全文】
臺灣桃園地方法院刑事判決                        八十九年度交簡上字第一六號
    上  訴  人  臺灣桃園地方法院檢察署檢察官
    被      告  丙○○
右列上訴人因被告犯過失傷害案件，不服臺灣桃園地方法院中壢簡易庭八十八年壢簡
字第三九九號，中華民國八十八年十一月二十三日第一審簡易判決（起訴案號：八十
八年度偵字第五六五三號），本院判決如左︰
    主  文
原判決撤銷。
丙○○因過失傷害人，處有期徒刑月，如易科罰金，以佰元折算壹日。
    事  實
一、丙○○未領有機車駕駛執照，仍於民國八十七年十一月二十八日上午十時二十分
    許，無駕駛執照騎乘車牌號碼ＳＦＮ－九六七號輕型機車，沿桃園縣龍潭鄉○○
    路往龍潭鄉方向直行時，途經中興路二九０巷前之市區道路，且為行車管制號誌
    正常運作之交岔路口，應注意輕型機器腳踏車在市區道路時速不得超過三十公里
    ，應遵守燈光號誌之指示，且應注意車前狀況隨時採取必要之安全措施，以防止
    發生危險，而依當時情形，亦無不能注意之情況，竟疏未注意其前方巷口號誌已
    轉為紅燈，巷內已有車輛駛出，仍以時速四十至五十公里之速度超速闖紅燈向前
    行駛，甫駛進該巷口內即撞及騎乘車號ＳＫＪ－二三０號輕型機車，行至中興路
    二百九十巷巷口綠燈欲左轉中興路往大溪方向行駛之甲○○○，致甲○○○人車
    倒地，而受有左側顏面骨骨折之傷害。
二、案經甲○○○訴請桃園縣警察局平鎮分局移送台灣桃園地方法院檢察署檢察官聲
    請簡易判決處刑。
        理  由
一、按當事人對於下級法院之判決有不服者，得上訴於上級法院，次按上訴期間為十
    日，自送達判決後起算。又對於檢察官之送達，應向承辦檢察官為之，承辦檢察
    官不在辦公處所時，向首席檢察官為之，刑事訴訟法第三百四十四條第一項、第
    三百四十九條、第五十八條分別定有明文。經查證人即負責送達本件原審簡易判
    決書之本院法警乙○○於本院訊問時證述：本件係八十八年十二月二十九日送到
    地檢署，我們制作送達證書後，整批向所有檢察官送達，送達日期記載送過去之
    當日日期，如檢察官不在辦公室時，就連同登記簿放在桌上，檢察官收受後會置
    於檢察長辦公室，而我們每天前往收取，如檢察官在辦公室時會收受等語。而本
    件係檢察官於八十九年一月三日蓋章收受，有送達證書及送達檢察官裁判書類登
    記簿上檢察官所蓋簽收日期戳可按，足認本件送達人於送達證書所載日期係其送
    往台灣桃園地方法院檢察署之日期，並非已送達承辦檢察官後之確實送達日期。
    其送至承辦檢察官辦公室處所時，承辦檢察官並非在辦公處所收受送達，送達人
    亦未依承辦檢察官不在辦公處所時，改以向首席檢察官（即檢察長）送達方式為
    之，而係將送達文書置於承辦檢察官辦公桌上，而承辦檢察官則於八十九年一月
    三日收受本件送達後始由送達人收回登記簿及送達證書。本件送達人所載日期係
    送達前即已記載，並非於依法定方式為送達後所記載之確實送達日期，自應以承
    辦檢察官回辦公處所後實際收受送達文書之日期，為本件第一審簡易判決合法送
    達承辦檢察官之日期，合先敘明。
二、訊據被告丙○○固坦承有於右揭時、地無照駕駛與甲○○○發生車禍之事實，惟
    矢口否認有何過失傷害犯行，辯稱：伊係綠燈直行，是甲○○○闖紅燈撞到伊的
    右側車頭才受傷的云云。經查右揭事實，業據被害人甲○○○於警偵訊及本院審
    理時指訴綦詳，被告丙○○復於偵查中自承：當時車速是四十至五十公里等語在
    卷，並有警製桃園縣警察局道路交通事故調查報告表一份、現場照片三幀、機車
    修復估價單、保養記錄及照片各四紙在卷為憑。再者，被害人係因本件車禍，造
    成左側顏面骨骨折之傷害，亦有國軍桃園總醫院附設民眾診療服務處診斷證明乙
    紙附卷可憑。又依道路交通事故調查表及照片顯示，該中興路為縣道，為一般汽
    車限速時速四十公里以下之市區道路，該中興路二九０巷為三岔路口，不遠處尚
    有另一中興路與武漢路之交岔路口，二交岔路口均有網狀線，二交岔路口有尚有
    珍美快餐、四五檳榔及另一餐館等店面，店面前尚一段雙向四車道介於二交岔路
    口間，且於近路口處之網狀線前，劃有紅燈停止線。該二路口均設有行車管制號
    誌（三色號誌），號誌正常運作中。依二車事故後修理後之估價單或保險紀錄顯
    示，被告之ＳＦＮ－九六七號主要毀損處係前擋板、前、前輪圈、前方向把手
    等車頭部分，被害人之ＳＫＪ－二三０號主要毀損處係前土除、置物箱、前擋板
    、左車體蓋等處，亦屬車輛之前方位置。而依被告與被害人於審理中所指二車碰
    撞位置雖稍有不同，惟係在車靠近路口中興路往龍潭方向路面邊線延長線，與該
    二九０巷道路中心延長線交岔點處，足認被告係甫駛入該中興路二九０巷口內即
    與由該巷內起步駛出之被害人機車碰撞，二車碰撞處均係在車頭位置。又關於號
    誌部分，被害人於警訊、偵查及本院訊問時始終陳述其係綠燈起步駛出，係被告
    闖紅燈等語。被告於警訊稱我到中興路武漢路口為綠燈，被害人闖紅燈云云，於
    偵查中則稱是綠燈，但我到路中時變黃燈云云，於本院則稱在進入二九０巷口是
    綠燈，有無閃黃燈不清楚云云，先後所述號誌情形已非一致，且依前開說明被告
    係甫駛入該二九０巷路口即與被害人碰撞肇事，其並未通過該二九０巷巷口中段
    ，則其偵查中所稱綠燈變黃燈之情形，自不可能係其於通過二九０巷口時所見。
    參酌其警訊所稱係其到中興路武漢路口為綠燈，則其偵查中所稱到路中變黃燈，
    應係其在中興路與武漢路口所見情形。則其於通過前一路口時即已見號誌由綠燈
    變黃燈，其尚須駛經前述二交岔路口間有數間店面寬度之路段，始能再進入肇事
    之路口，而黃燈經短暫之二秒鐘即轉為紅燈，被告於前一路口燈號已轉為黃燈，
    則在進入肇事路口前尚須行經前開二路口間之路段。被害人指當時其係綠燈起步
    甫進入路口，即與被告所駕違規闖紅燈之輕機車碰撞等情，依前開說明與事實相
    符，自堪採信，被告所辯其未闖紅燈，係被害人闖紅燈云云，顯非可採。又依前
    開說明，被害人係甫進入路口，即在路處碰撞肇事，並無占用來車道搶先左轉情
    事，原審判決認被害人占用來車道搶先左轉，亦屬無據。
三、按未領有駕駛執照不得駕車，行車速度輕型機器腳踏車在市區道路時速不得超過
    三十公里，汽車行駛時，汽車行駛至交岔路口，應遵守燈光號誌之指示，駕駛人
    應注意車前狀況，並隨時採取必要之安全措施，道路交通管理處罰條例第二十一
    條一項第一款、道路交通安全規則第九十三條第一項第三款、第一百零二條第一
    項第一款、第九十四條第三項規定甚明，被告駕車行經前開市區道路○○路口遇
    紅燈依法即負有上項注意義務，再觀諸卷附道路交通事故調查報告表所示，被告
    所駕為機車，前開肇事地點係屬市區道路，而肇事當時天候晴、道路無障礙及視
    距良好、行車管制號誌正常運作等情形，並無不能注意之情事存在，被告疏未注
    意前開行車規定，無照駕車貿然以時速四十至五十公里之速度未注意車前狀況、
    超速、闖紅燈行駛，撞及由該交岔路口綠燈駛出欲左轉之甲○○○所騎乘之機車
    ，致生本件車禍，其有過失甚明，人係依號誌指示行駛，並無過失。被告所辯顯
    係臨訟卸責之詞，不足採信。被害人又係因本件車禍致受有前開傷害，被害人之
    傷害結果與被告之過失行為間顯有相當因果關係，被告自應負過失傷害之責。綜
    述，本件事證已明，被告犯行洵堪認定，應依法論科。
四、核被告丙○○所為，係犯刑法第二百八十四條第一項前段之過失傷害罪。查被告
    未領有汽機車駕駛執照，業據被告自承在卷，是被告無駕駛執照駕車肇事，致被
    害人受有前開傷害，依法應負刑事責任，應依道路交通管理處罰條例第八十六條
    第一項規定加重其刑。原審予以論罪科刑，固非無見，惟原判決主文諭知被告害
    人之身體，論結引用刑法第二百七十七條第一項傷害罪條文，均非允洽，且就被
    告無照駕車闖紅燈未予審酌，未依道路交通管理處罰條例第八十六條第一項第加
    重其刑及遽認被害人占用來車道搶先左轉與有過失，均有未洽，檢察官上訴意旨
    指摘原審量刑過輕，非無理由，且原判決既有上開可議之處而無可維持，自應由
    本院予以撤銷改判。爰審酌被告無照駕車闖紅燈過失情節甚重，告訴人所受傷害
    程度不輕，被告迄今未賠償告訴人之損害，有竊盜前科，經本院判處有期徒刑十
    月，現執行中，雖非累犯，素行不佳及其犯罪後態度等一切情狀，量處如主文所
    示之刑，並諭知易科罰金之折算標準。
據上論斷，應依刑事訴訟法第四百五十五條之一第三項、第三百六十九條第一項前段
、第三百六十四條、第二百九十九條第一項前段，道路交通管理處罰條例第八十六條
第一項，刑法第二百八十四條第一項前段、第四十一條，罰金罰鍰提高標準條例第一
條前段、第二條，判決如主文。
本案經檢察官呂理銘到庭執行職務。
中      華      民      國      八十九      年      六      月    十四  日
                                    臺灣桃園地方法院刑事交通法庭
                                        審判長法官  謝順輝
                                              法官  蔡榮澤
                                              法官  林惠霞
右正本證明與原本無異。
如不服本判決，應於判決送達後十日內向本院提出上訴狀( 應附繕本 )，上訴於
臺灣高等法院。
                                              書記官   張錫鑫
中        華        民        國     八十九    年    六   月    十五    日


司法院資訊處製作；財團法人民間司法改革基金會備份。
